【裁判字號】    89,交聲,196
【裁判日期】    890726
【裁判案由】    違反道路交通管理處罰條例聲明異議
【裁判全文】
臺灣士林地方法院交通事件裁定                    八十九年度交聲字第一九六號
    原處分機關  臺北巿交通事件裁決所
    受 處分 人  甲○○
右列受處分人因違反道路交通管理處罰條例案件，對於臺北市交通事件裁決所八十九
年一月十四日所為之處分（原處分案號：北市交裁車字第二二二七七九六九號）聲明
異議，本院裁定如左：
    主  文
異議駁回。
    理  由
一、聲明異議意旨略以：受處分人即異議人甲○○於民國八十八年四月二十四日上午
    七時許，駕駛機車行經臺北市○○路○○路口時，因讓在前另一部左轉車先行以
    致延誤，而再向前行時路口燈號已轉為紅燈，旋遭警員攔停，指為違反管制號誌
    闖越紅燈，異議人向該員警解釋，惟未獲置理並遭以路口不禮讓行人優先通過開
    單舉發，實則當時正值星期日早晨，路口並無行人，自無所謂「行人穿越道有行
    人通行，不減速慢行或不暫停讓行人先行通過」可言，況受處分人於事發翌日旋
    向監理機關申報車輛報廢，竟仍於事隔半年後收到罰單，異議人實難甘服云云。
二、按汽車駕駛人駕駛汽車（包括器腳踏車）行近行人穿越道，不減速慢行或行人穿
    越道有行人穿越時，不暫停讓行人先行通過者，處新台幣六百元以上一千八百元
    以下罰鍰，道路交通管理處罰條例第四十四條第二款、第三條第八款定有明文。
三、本件受處分人即異議人，於八十八年四月二十四日上午八時許，駕駛車號ＤＧＹ
    —四０二號輕型機器腳踏車，行經臺北市○○路九十一號前行人穿越道時，因行
    人穿越道有行人通行，而違規不禮讓行人優先通行之事實，並經現場值勤員警當
    場舉發交付通知書由異議人收受，嗣於八十九年一月十四日，由臺北市交通事件
    裁決所以北市交裁車字第二二二七七九六九號違反道路交通管理事件裁決書裁處
    罰鍰新台幣一千八百元，有臺北市政府警察局舉發違反道路交通管理事件通知單
    、臺北市交通事件裁決所違反道路交通管理事件裁決書各一紙在卷可稽。按交通
    警員掣單舉發違反道路交通管理處罰條例所列之違規事實，本質上為行政處分，
    係公務員基於職務上權力，依法就特定之具體事件所為具公法上效果之單方行政
    行為，基於公務員為公法上行為具有公信力之原則，該行政處分當可被推定為真
    正，其據以依法處分之事實認定亦為正確無誤，此與民事訴訟法第三百五十五條
    第二項規定：「文書依其程式及意旨得認作公文書者，推定其為真正」之情形相
    同，本此公信原則，乃立法者賦予行政機關制定違反道路交通事件統一裁罰標準
    及處理細則，使執勤警員得當機處分（如該細則第二十三條）以達其維護交通秩
    序、安全之行政目的，反之，若謂公務員一切行政行為均需預留證據以證其實，
    則國家行政勢必窒礙難行，據此，刑事訴訟法就犯罪證據有關之規定中，與屬行
    政秩序罰之交通違規裁罰本質不合之部分，自不在準用之列。本院訊據異議人並
    無法提出任何可供調查之證據以實其說，本院經查亦無何證據足資證明值勤警員
    有捏造事實違法取締之情事，則執勤警員本其維護交通秩序、安全職責所為之舉
    發，自應受到合法、正確之推定。乃受處分人空言辯稱未有不禮讓行人先行之行
    為云云，即難採信。原處分機關據以援引上開規定，裁處受處分人新臺幣一千八
    百元並無不當，是本件異議為無理由，應予駁回。
四、據上論斷，應依道路交通案件處理辦法第十九條，裁定如主文。
中      華      民      國      八十九      年      七    月    十八    日
                                  臺灣士林地方法院交通法庭
                                          法  官  蕭錫証
右正本證明與原本無異
如不服本裁定應於送達後五日內向本院提出抗告狀
                                          書記官
中      華      民      國      八十九      年      七    月    十八    日


司法院資訊處製作；財團法人民間司法改革基金會備份。
